【裁判字號】    98,交抗,2896
【裁判日期】    981216
【裁判案由】    違反道路交通管理處罰條例
【裁判全文】
臺灣高等法院交通事件裁定            98年度交抗字第2896號
抗  告  人
即受處分人  甲○○
上列抗告人因違反道路交通管理處罰條例案件，不服臺灣臺北地
方法院，中華民國98年11月19日所為裁定（原審案號：98年度交
聲字第3807號），提起抗告，本院裁定如下：
    主  文
抗告駁回。
    理  由
一、按汽車駕駛人有飲用酒類或其他類似物後其吐氣所含酒精濃
    度超過每公升0.25毫克或血液中酒精濃度超過百分之0.05以
    上之情形者，不得駕車；汽車駕駛人，駕駛汽車經測試檢定
    有酒精濃度超過規定標準之情形者，處新臺幣15,000元以上
    60,000元以下罰鍰；汽車駕駛人拒絕接受第一項測試之檢定
    者，處新臺幣60,000元罰鍰，並當場移置保管該汽車及吊銷
    該駕駛執照，且3 年內不得考領駕駛執照，道路交通安全規
    則第114條第2款、道路交通管理處罰條例第35條第1項第1款
    、第4項、第67條第2項前段分別定有明文。
二、原裁定意旨略以：
  (一)本件異議人於98年9月14日凌晨5時04分許，在臺北市○居街
    駕駛車號7928－EP號自用一般小客車自用小客車，因疑似酒
    醉駕車擦撞到停放於路旁之機車，而由當時執行巡邏勤務之
    臺北市政府警察局大安分局臥龍派出所員警將異議人攔停，
    請其接受酒精測試，惟經異議人拒絕接受等情，此有卷附臺
    北市政府警察局舉發違反道路交通管理事件通知單 1紙附卷
    可稽。而原舉發機關函覆原處分機關略以：「本案係當場舉
    發案件，曾君於違規地點駕駛7928－EP號車『拒絕酒精濃度
    測定』違規事實明確，舉發員警證稱：『見該男子滿臉通紅
    、渾身散發酒味，當場要求該駕駛實施酒測，該男除遲未出
    示證件外，當將酒測器取出時，該男遂拔腿狂奔，失去蹤影
    ，且該小客車（7928－EP號車）遺留現場，車鑰匙已由該男
    拔除；經於巷、弄搜尋該男蹤跡後，及查看曾男住家，等待
    至5時4分均未有人回應，始依曾民不配合酒精濃度測試，取
    締告發『拒絕酒精濃度測試』，並將該車移置拖吊廠代保管
    。復於 8時10分至曾男家中查看，曾男始出面回應，並承認
    酒後駕車及攔檢後逃走等，同意簽收該違規通知單。」等語
    明確，此有臺北市政府警察局大安分局98年 9月24日北市警
    安分交字第09836519600 號函在卷可憑，足認異議人經員警
    告知將進行酒精濃度測試後，仍不配合檢測並轉身迅速離去
    ，是異議人之違規事實堪以認定。
  (二)異議人雖辯稱員警並未要求進行酒測，且其係為返家拿取證
    件，方離開現場云云。惟查，據本院電詢當日舉發之臺北市
    政府警察局大安分局臥龍派出所員警鄭鈞元答覆以「異議人
    下車時即滿身酒味，明顯有喝酒跡象，異議人並向巡邏員警
    表明自身身份。員警依照取締程序要求異議人出示證件，異
    議人未予理會，當員警拿出酒測器準備進行酒測時，異議人
    隨即拔腿狂奔，並將拖鞋、車輛遺留在現場。員警在現場等
    待約兩小時，並請求警網支援，異議人均未出現，員警遂以
    異議人『拒絕接受酒後測試』開單舉發。」等語明確（見本
    院公務電話記錄），由此可知員警已確實遵循舉發酒駕之程
    序流程，要求異議人出示證件並進行酒測。又依異議人駕車
    時擦撞倒路邊機車、下車後之言行舉止及應對態度等跡象研
    判，足認異議人確有酒後駕車之情事，然於員警取出酒測器
    準備進行酒測之際，異議人卻乘隙逃離現場，異議人雖以其
    離開現場係為拿取證件而非拒絕酒測等語置辯，惟縱認異議
    人確有返家拿取證件之必要，其亦可於接受酒測後再向員警
    說明，並在員警之陪同戒護之下返家，故實難認異議人有何
    先行離開現場之正當理由。況由異議人離開現場之時機（員
    警取出酒測器時）、離開時之行為舉措（匆忙跑離現場，並
    將拖鞋、車輛滯留原地）等情形綜合判斷，亦足證異議人係
    為規避酒測而離開違規地點，是異議人確有拒絕接受酒精濃
    度測試檢定之違規行為甚明。
  (三)異議人辯稱曾於家中要求員警進行酒測而遭員警拒絕云云。
    惟查，員警抵達異議人家裡時，異議人雖確曾要求員警進行
    酒測，然因異議人此時並未駕車，進行酒測與警方之取締程
    序不符，故遭員警拒絕等情，業據本院電詢舉發員警鄭鈞元
    後查明屬實，此有本院公務電話紀錄在卷可參，是尚難以員
    警拒絕依異議人要求進行酒測檢定即遽認員警舉發過程有何
    違誤之處。又前揭道路交通管理處罰條例第35條第4 項之立
    法目的，在於不使拒絕酒精濃度測試檢定之駕駛人反而獲得
    寬典，否則無異鼓勵駕駛人拒絕接受測試。再關於處罰基礎
    ，係因人體內酒精含量由開始飲酒時之0%，依飲酒量漸漸累
    積增加，在完成飲酒時體內酒精含量達到最高，隨後依代謝
    率逐漸代謝，而人體內酒精含量倒推計算代謝率，依交通部
    運輸研究所於77年8 月間針對國人進行實驗研究指出，約為
    每小時每公升0.0628毫克（引自中央警察大學交通學系陳高
    村著「吐氣中酒精含量倒推計算過程」一文）。基此，倘駕
    駛人遭員警攔停後，積極拒絕接受酒精測試或消極推諉拖延
    ，致其體內酒精濃度因時間經過而逐漸代謝降低，對於其他
    立即配合測試之駕駛人顯有不公。是故，交通部90年8 月14
    日（90）交路字第048748號函、內政部警政署90年8 月23日
    （90）警署交字第175739號函均明示：「以警方告知駕駛人
    就經濃度測試標準及流程後，駕駛人如積極或消極拒絕測試
    ，即可判定拒絕接受酒精濃度測試，而不以駕駛人不配合時
    間長短為據」可明，故異議人縱使確實曾於自宅要求進行酒
    測，仍無礙於其先前於酒駕當下拒絕酒測違規事實之認定。
    另異議人辯稱其返家後因其母身體不適故耽擱處理時間，且
    返回現場發現車輛不見後即刻報案，並無拖延至8 時許始出
    面等語，然異議人並未提出積極證據供本院查核，且揆諸前
    揭說明，縱認異議人所言屬實，亦與本件違規事實之認定無
    涉，故異議人以前情置辯，顯係卸責之詞，並不足採。異議
    人指摘原處分不當，為無理由，應將其異議駁回等語。
三、抗告意旨略以：抗告人當日於和平東路3段228巷附近永和早
    餐店用早餐後離開，並未喝酒，有店員可作證；且當時員警
    並未帶任何酒測器，如何有原裁定取出酒測器之說；又當時
    伊並未肇事（二車皆無礙），抗告人係因家中有急事而離開
    ，並非蓄意離開，事後亦在罰單上寫明「因急事方才返家」
    等語。另抗告人並未拒絕酒測，事後並曾二次要求酒測，但
    遭拒絕，員警曾至家中表明，此一罰責是與主管研商後之結
    果，對抗告人最有利，試問罰責何以可以研商云云，爰依法
    提起抗告。
四、經查：本件受處分人即抗告人甲○○（下稱抗告人）於98年
    9月14日凌晨5時4 分許，在臺北市○居街駕駛車牌號碼7928
    －EP號自用小客車，因疑似酒醉駕車擦撞停放在路旁之機車
    ，為執行巡邏勤務之臺北市政府警察局大安分局臥龍派出所
    員警攔停，並請其接受酒精測試，抗告人拒絕接受，除遲未
    出示證件外，並於員警將酒測器取出時，拔腿狂奔離開現場
    ，嗣經員警取締告發「拒絕酒精濃度測試」之違規行為等情
    ，有卷附臺北市政府警察局北市警交字第AEY365306 號舉發
    違反道路交通管理事件通知單、臺北市政府警察局大安分局
    98年9月24日北市警安分交字第09836519600號函、臺灣臺北
    地方法院公務電話紀錄在卷可憑，足認抗告人於員警告知將
    進行酒精濃度測試後，拒不配合檢測，擅自離去，其拒絕酒
    精濃度測試之違規事實甚為明確。原審依憑上開事證綜合研
    判，認定抗告人確有前揭違規行為，已依據證據逐一說明得
    心證之理由，所為判斷亦與經驗法則及論理法則無違。抗告
    意旨猶執陳詞，就原審已詳細分析說明之事項再為爭執，顯
    不足以影響原裁定之本旨，洵無足採。
五、綜上，抗告人確有於前揭時、地拒絕接受酒精濃度測試之違
    規行為，從而原處分機關依道路交通管理處罰條例第35條第
    4項、第67條第2項規定，裁罰抗告人罰鍰60,000元，並吊銷
    駕駛執照，且3 年內不得重新考領駕駛執照之處分，核無違
    誤，原審認抗告人之聲明異議為無理由，予以駁回，自無不
    合，抗告人提起抗告，指摘原審裁定不當為無理由，應予以
    駁回。
據上論結，應依道路交通案件處理辦法第26條，刑事訴訟法第41
2條，裁定如主文。
中    華    民    國    98    年    12    月    16    日
                  刑事第十二庭審判長法  官  蔡永昌
                                    法  官  蔡國在
                                    法  官  蔡新毅
以上正本證明與原本無異。
不得再抗告。
                                    書記官  賴立旻
中    華    民    國    98    年    12    月    16    日


司法院資訊處製作；財團法人民間司法改革基金會備份。
